臺灣高等法院刑事裁定
109年度聲字第2912號
聲  請  人  臺灣高等檢察署檢察官
受  刑  人  邱創文



上列聲請人因受刑人數罪併罰有二裁判以上，聲請定其應執行之
刑（聲請案號：臺灣高等檢察署109年度執聲字第1387號），本
院裁定如下：
    主  文
邱創文犯如附表所示各罪所處之刑，應執行有期徒刑玖年。
    理  由
一、聲請意旨略以：受刑人邱創文因違反毒品危害防制條例等數
    罪，先後經判決確定如附表，應依刑法第50條第1項但書第1
    款、第2項、第53條、第51條第5款規定，定其應執行之刑，
    爰依刑事訴訟法第477條第1項規定聲請裁定等語。
二、按裁判確定前犯數罪者，併合處罰之，而數罪併罰有二以上
    裁判者，應定其應執行之刑，其宣告多數有期徒刑者，於各
    刑中之最長期以上，各刑合併之刑期以下，定其刑期，但不
    得逾30年，刑法第50條、第51條第5款、第53條分別定有明
    文。又數罪併罰之案件，其各罪判決均係宣告刑，並非執行
    刑，縱令各案中一部分犯罪之宣告刑在形式上已經執行，仍
    應依法聲請犯罪事實最後判決之法院裁定，然後再依所裁定
    之執行刑，換發指揮書併合執行，其前已執行之有期徒刑部
    分，僅應予扣除之問題（最高法院90年度台非字第340號、9
    5年度台非字第320號判決意旨參照）。
三、再按刑事訴訟法第370條第2項、第3項，已針對第二審上訴
    案件之定應執行之刑，明定有不利益變更禁止原則之適用，
    於分屬不同案件之數罪併罰有應更定執行刑者，本於同為定
    刑裁定應為相同處理之原則，法院於裁定定應執行之刑時，
    自仍應有不利益變更禁止原則法理之考量，亦即另定之執行
    刑，其裁量所定之刑期，不得較重於前定之執行刑加計後裁
    判宣告之刑之總和，否則即與法律秩序理念及法律目的之內
    部界限有違（最高法院103年度第14次刑事庭決議及最高法
    院93年度台非字第192號判決意旨參照）。
四、經查：
　㈠受刑人犯如附表1至8所示各罪，先後經判處如附表所示之刑
    確定，其中附表編號3至8所示之罪，經臺灣臺北地方法院以
    103年度訴字第580號判決分別判處有期徒刑7年5月、7年7月
    、7年6月、7年6月、7年6月、7年8月，定應執行刑有期徒刑
    8年6月，受刑人不服提起上訴，經本院以105年度上訴字第2
    841號將原判決關於如附表編號3所示部分及定應執行刑撤銷
    ，仍判處有期徒刑7年5月，併定其應執行刑為有期徒刑8年6
    月，再經最高法院以107年度台上字第1593號判決駁回上訴
    確定，有本院被告前案紀錄表及各該刑事裁判在卷可稽（見
    本院卷第15至150頁），本院為上開案件犯罪事實最後判決
    之法院。又受刑人所犯附表編號1、2所示之罪，為得易科罰
    金之罪，附表編號3至8所示之罪，為不得易科罰金之罪，合
    於刑法第50條第1項第1款不得併合處罰情事，依修正後刑法
    第50條第2項規定，須經受刑人請求檢察官聲請定其應執行
    之刑，始得依第51條規定定之，茲檢察官依受刑人之請求聲
    請定其應執行之刑，有臺灣基隆地方檢察署依修正刑法第50
    條受刑人是否請求檢察官聲請定應執行刑聲請狀1份在卷可
    稽（見本院卷第13頁），本院審核認聲請為正當，應予准許
    。
  ㈡爰審酌受刑人所犯如附表編號1、2所示之罪，均屬自戕身體
    健康之施用第二級毒品罪；如附表編號3至8所示之罪均為販
    賣第二級毒品罪，所侵害法益種類、犯罪態樣、手段均相同
    或類似，且附表所示各罪之犯罪時間，其中附表編號2至8時
    間相近，編號1則與其他各罪相隔約2年，並斟酌本件對全體
    犯罪應予之整體非難評價程度，暨前述各罪定應執行刑之外
    部界限（各宣告刑中刑期最長之有期徒刑7年8月以上，各刑
    合併計算之刑期已逾刑法第51條第5款所定之外部界限30年
    ，應以30年計），及不利益變更禁止原則（編號3至8所示之
    罪經定應執行刑有期徒刑8年6月，加計附表編號1、2所示之
    罪各為有期徒刑3月、4月，以上合計刑期為有期徒刑9年1月
    ）等應遵守之內部界限，定其應執行之刑如主文所示。
  ㈢又數罪併罰中之一罪，依刑法規定得易科罰金，若因與不得
    易科之他罪併合處罰結果而不得易科罰金時，原可易科部分
    所處之刑，自亦無庸為易科折算標準之記載（司法院釋字第
    144號解釋參照）。受刑人所犯附表編號1、2所示之罪，原
    雖得易科罰金，惟因與不得易科罰金之附表編號3至8所示之
    罪併合處罰結果而不得易科罰金時，自無庸為易科罰金之記
    載。至受刑人犯如附表編號1所示之罪，業已執行完畢，此
    有本院被告前案紀錄表附卷可佐，惟此部分既與附表編號2
    所示之罪合於數罪併罰之要件，揆諸前揭說明，其數罪併罰
    所定應執行之刑，尚未執行完畢，仍應就如附表編號1至8所
    示之罪所處之刑合併定應執行刑，僅係檢察官就已執行之附
    表編號1所示罪刑部分，於換發執行指揮書時予以扣除，均
    附此敘明。
據上論斷，應依刑事訴訟法第477條第1項，刑法第50條第1項第1
款、第2項、第53條、第51條第5款，裁定如主文。
中　　華　　民　　國　　109 　年　　7 　　月　　30　　日
                  刑事第二十三庭審判長法　官  李釱任
                                      法　官  梁耀鑌
                                      法　官  連育群
以上正本證明與原本無異。
如不服本裁定，應於收受送達後五日內向本院提出抗告狀。
                                      書記官  廖紫喬
中　　華　　民　　國　　109 　年　　7 　　月　　30　　日